【裁判字號】    94,上訴,1116
【裁判日期】    950608
【裁判案由】    違反槍砲彈藥刀械管制條例等
【裁判全文】
臺灣高等法院刑事判決                94年度上訴字第1116號
上  訴  人  臺灣新竹地方法院檢察署檢察官
上  訴  人
即  被  告  丁○○
選任辯護人  馮志剛律師
被      告  乙○○
上列上訴人，因被告違反槍砲彈藥刀械管制條例等案件，不服臺
灣新竹地方法院92年度訴字第464號，中華民國94年2月18日第一
審判決（起訴案號：臺灣新竹地方法院檢察署92年度偵字第1156
號、第1787號），提起上訴，本院判決如下：
    主  文
原判決撤銷。
丁○○未經許可，持有可發射子彈具有殺傷力槍枝，處有期徒刑
貳年，併科罰金新臺幣捌萬元，罰金如易服勞役，以新臺幣玖佰
元即銀元參佰元折算壹日。
不明廠牌型號可發射子彈具有殺傷力槍枝壹支、開山刀壹把，均
沒收之。
乙○○共同以加害生命、身體之事，恐嚇他人，致生危害於安全
，處有期徒刑肆月，如易科罰金以參佰元折算壹日。
開山刀壹把，沒收之。
    事  實
一、綽號「光頭」不詳姓名年籍成年男子，與綽號「三杯」不詳
    姓名年籍成年男子有金錢糾紛，「光頭」男子在得知綽號「
    三杯」男子經常出入由丙○○所經營並雇用戊○○為員工，
    設在新竹縣湖口鄉○○路744 號之「獨一無二」檳榔攤後，
    乃於民國（下同）91年9 月21日夜間某時許，電告丁○○，
    要求其至前揭檳榔攤找綽號「三杯」男子理論，丁○○明知
    未經許可，不得持有可發射子彈具有殺傷力槍枝及具有殺傷
    力之子彈，竟基於未經許可持有可發射子彈具有殺傷力槍枝
    、子彈之犯意，將不明廠牌型號可發射子彈具有殺傷力槍枝
    一支（未扣案）及具有殺傷力制式子彈五顆，置放在其身上
    ，並電告莊英輝、劉宇翔等人，一同前往上開檳榔攤，欲找
    綽號「三杯」男子理論。其等三人於翌日（即同月22日）凌
    晨零時40分許抵達現場，斯時，尚有綽號「光頭」之男子、
    應綽號「光頭」男子要求而前來之乙○○，及其他不詳姓名
    年籍成年男子共計六人亦已抵達現場，丁○○率先進入前揭
    檳榔攤，分別詢問在檳榔攤櫃檯之戊○○，及在檳榔攤後方
    客廳內之丙○○等人，綽號「三杯」男子是否在此處，戊○○及丙○○先後答稱不在，丁○○等人因未遇見三杯而心生
    怒氣，仗人多勢眾，乃共同基於毀損財物犯意聯絡，丁○○
    乙○○另基於恐嚇危害安全犯意聯絡，丁○○取出所持有已
    裝填前揭制式子彈之前開不明廠牌型號可發射子彈具有殺傷
    力槍枝，朝上開檳榔攤內掃射四槍（未擊中丙○○、戊○○
    二人），乙○○則取出預藏之非管制刀械開山刀一把，進入
    檳榔攤內揮舞並毀損檳榔攤玻璃等物，致使丙○○、戊○○
    因而心生畏懼，危害於伊等生命、身體安全，其餘男子則持
    棍棒毀損檳榔攤櫥窗玻璃（毀損部分，未據告訴），丁○○
    等人始離去現場。丙○○戊○○均未報警，嗣經警據報得知
    上述槍擊事件，前往查訪，並於現場查獲丁○○開槍掃射後
    所留下之彈殼1顆、彈頭2 顆等物後，於91年11月7日14時許
    ，在桃園空軍基地指揮部基勤隊拘提乙○○到案，並起出上
    開非管制刀械開山刀一把。又於92年2 月26日10時許，在丁○○新竹縣新豐鄉○○村○○鄰○○路○段456號住處，將其拘
    提到案，丁○○交出與上開作案用槍彈無關仿BERETTA 廠半
    自動手槍製造不具殺傷力金屬玩具手槍一支及不具殺傷力金
    屬玩具子彈五顆等物，企圖脫免罪責。
二、案經新竹縣警察局、新竹縣警察局竹北分局報請臺灣新竹地
    方法院檢察署檢察官偵查起訴。
    理  由
一、訊據上訴人即被告（下稱被告）丁○○，對其與被告乙○○
    、同案被查獲人莊英輝、劉宇翔，及綽號「光頭」男子，暨
    其他不詳姓名年籍成年男子6 人，共計11人，於事實欄所述
    時間，共同前往上址「獨一無二」檳榔攤，其有在檳榔攤內
    開四槍，在開第二槍至第四槍時均有拉槍機，並有四次蹲下
    撿彈殼等情事，先後於偵審中供承不諱，惟矢口否認有違反
    槍砲彈藥刀械管制條例條例或恐嚇犯行，並先後辯稱：當天
    其是拿交出來給警察之槍枝開槍的，那槍枝是支道具槍，並
    無殺傷力，也不能擊發，只是有火花，現場遺留的子彈，非
    其所有，彈殼及彈頭，亦不是其持有槍枝所擊發云云。訊據
    被告乙○○，固坦承有於上開時地，持扣案開山刀敲檳榔攤
    玻璃，加以毀損等情，惟矢口否認有恐嚇犯行，並先後辯稱
    ：伊沒有恐嚇被害人，伊持刀並非恐嚇行為云云。惟查：
(一)上揭時地，該檳榔攤遭槍擊之情事，業據被害人丙○○於警
    詢、偵查、原審時證述：當時我躺在沙發上睡覺，有一個人
    進來，問我「三杯」在不在，我說不在這邊，接著一下子就
    乒乒乓乓，又從監視器看到外面一堆人在敲玻璃砸店，我就
    抱著頭蹲在沙發旁邊。當時戊○○看到有人開槍，她在那些
    人走掉後告訴我有人開槍。之後警察來查，才發現沙發後面
    有彈孔等語在卷（參見1156號卷12、13頁，58、84頁。他字
    575號卷75、76頁。原審卷136至145 頁）。又證人戊○○於
    警詢、偵查、原審時證述：當時第一個走進來的人問我「三
    杯」在不在，我就說他沒有在這邊，他們就走進去檳榔攤內
    ，之後第一個進來的人走出來就開槍，我有看到開槍，也有
    聽到槍聲，在聽到第一聲槍聲時，玻璃櫥窗就被砸了，聲音
    很大，而且玻璃一直往裡面飛。（檳榔攤及客廳受損情形？
    ）裡面沙發、牆壁及門都有彈孔，飲料那些有被打破，外面
    玻璃櫥窗破掉等語（參見1156 號卷16、17頁，575號卷31、
    32、76頁，原審卷157至162頁）。證人即承辦警員甲○○於
    原審時證稱：當時我聽朋友說新豐那邊有槍擊案，朋友說是
    一間檳榔攤，我就去查訪，有人告訴我就在這一帶，我就側
    面去瞭解有無此事，之後就知道是這一間「獨一無二」檳榔
    攤，我去查訪時距離案發時間至少已四、五天，當時有發現
    1顆子彈、1 顆彈頭，後來被害人通知我過去，我又找出1顆
    彈殼及1 顆彈頭等物，當時我也有拍拉門、牆壁、椅子、木
    板被貫穿等之照片等語（參見原審卷145至148頁），經核該
    三人所供稱檳榔攤有遭槍擊情事，悉屬相符。
(二)被告丁○○於警詢、偵查及原審供述：當時是綽號「光頭」
    男子打電話給我，說有事情，我就打電話找莊英輝、劉宇翔
    他們過去。當時「光頭」說對方有很多人，我就從家中帶槍
    出去，我進去時有問「三杯」在不在，後來我在現場有開槍
    等語（參見1156號卷6頁、7頁，575號卷59頁，原審卷198至
    至200、203至204頁）。再者，91年9月22日凌晨零時40分24
    秒時，被告等人進到前揭「獨一無二」檳榔攤，並魚貫進入
    走道，當時是40分27秒時。進到檳榔攤之人共11個人，被告
    丁○○總共開了四槍，在開第二槍到第四槍時均有拉槍機之
    動作，被告丁○○有四次蹲下撿彈殼之動作，除被告丁○○
    外，被告乙○○係持扣案開山刀，其餘到場之人均持棍棒在
    檳榔攤外砸檳榔攤櫥窗玻璃等情，業據原審當庭勘驗案發當
    時監視器所拍攝畫面光碟片內容屬實，並製有勘驗筆錄一份
    在卷足稽（參見原審卷156 頁背面），又有翻拍照片14幀及
    現場照片18幀在卷足憑（參見575 號卷12至19、42至50頁，
    1156號卷30至34頁）。此外，並有彈殼1顆、彈頭2顆等扣案
    佐證，益見丙○○、戊○○上開供稱該檳榔攤遭受槍擊等節
    ，核與事實相符，自堪採信。被告丁○○選任辯護人於本院
    再聲請勘驗該監視光碟，核非必要。
(三)嗣查獲之彈殼1顆、彈頭2顆，經送請內政部警政署刑事警察
    局鑑定結果，送驗彈殼1顆，認係已擊發口徑9mm制式彈殼，
    彈底標記為R-P 9mm LUGER；送驗彈頭2 顆，其中1顆認係已
    擊發口徑9mm制式銅包衣彈頭，其上僅餘4條右旋來復線，另
    1顆認係已擊發口徑9mm制式銅包衣彈頭，其上僅餘2 條右旋
    來復線。經比對結果，送鑑彈頭2 顆，以比對顯微鏡比對結
    果，其彈頭來復線之特徵相吻合，認均係由同一槍枝所擊發
    等情，有該局92年5月7日刑鑑字第0920036376號鑑定通知書
    在卷可稽（參見1156號卷74至81頁，本院卷60頁），足見現
    場所擊發之子彈應係制式子彈無訛。再依被告丁○○係持已
    裝填口徑9mm 制式子彈之不詳槍枝射擊，該槍枝不僅能擊發
    ，並已穿透前揭現場照片中所示之沙發、椅子及木質、塑膠
    質之拉門等物，足見被告丁○○所持有槍枝，確具有殺傷力
    ，洵堪認定。從而，被告丁○○確有於前開時地，未經許可
    ，持有可發射子彈具有殺傷力之槍枝、子彈射擊該檳榔攤，
    已極明確，要堪認定，被告空口否認上開犯行，並辯稱其係
    持所交出扣案之槍枝射擊，難以輕信。
(四)被告丁○○雖辯稱：當時就是持扣案之玩具槍在檳榔攤開槍
    云云。但查：
  1.本案發生時間為91年9 月22日凌晨時分，當時證人丙○○及
    戊○○均未報警，是以警方並未及時到場，從而，並未當場
    扣得任何槍枝，而被告丁○○係遲至92年2 月26日10時許，
    在其新竹縣新豐鄉○○村○○鄰○○路○段456號住處經警拘提
    到案，其也提出扣案槍枝1支及子彈5顆交予警方，並供述即
    為案發當時前往上述「獨一無二」檳榔攤開槍時所使用槍彈
    等情，業據被告丁○○於警詢時供述在卷（參見1156 號卷5
    、6 頁），並有新竹縣警察局竹北分局解送人犯報告書附卷
    足參（參見同上卷4 頁），足見扣案槍枝1支及子彈5顆並非
    案發當日即為警自上揭「獨一無二」檳榔攤當場扣得，至為
    顯明。且除被告丁○○供述外，亦無其他積極證據足資認定
    扣案槍彈確為被告丁○○於案發當日在「獨一無二」檳榔攤
    持以開槍之槍彈。惟被告何以交出子彈之數目為5顆（多於4
    顆以上），應與現場監視設備所拍被告持槍射擊總共開四槍
    ，在開第2槍至第4槍時有拉槍機動作，持槍者有四次蹲下撿
    彈殼動作等情事，有一定之關連，以免與現場跡證未合。
  2.扣案槍枝經送內政部警政署刑事警察局鑑定結果，送驗改造
    手槍1 支（含彈匣，槍枝管制編號：0000000000號），認係
    仿BERETTA 廠半自動手槍製造之金屬玩具手槍，經檢視，其
    槍管內具阻鐵，無法供發射彈丸使用，認不具殺傷力；送鑑
    子彈5顆，認均係玩具金屬空彈殼等情，有該局92年5月19日
    刑鑑字第0920034517號鑑定通知書在卷足佐（參見1156號卷
    64至66頁），足認扣案槍枝根本無法擊發，子彈且係金屬空
    彈殼，無法供射擊之用，然而，前述檳榔攤後方客廳旁沙發
    、拉門、椅子等處確有彈孔痕跡等情，有前述現場照片在卷
    足稽，則果被告丁○○確持其所交予警方扣案槍彈開槍射擊
    ，該槍枝既無法擊發，又豈會在上揭檳榔攤後方客廳之沙發
    、椅子及拉門處造成彈孔痕跡？此現場所呈現之彈孔痕跡，
    自與被告上開所辯，明顯難以相符。
  3.又被告丁○○於案發當時係為第一位進入檳榔攤，再從走道
    進入後面客廳之人，其他人則魚貫跟著進入，之後，其他人
    再從走道走出到檳榔攤外面，這時已殿後被告丁○○即舉槍
    朝走道方向盡頭射擊，共開了四槍等情，已據原審當庭勘驗
    案發當時監視器所拍攝畫面之光碟片內容屬實，並有前述之
    勘驗筆錄及翻拍照片足佐，已如前述。再依丙○○及戊○○
    於原審時所證述：客廳和檳榔攤間為木板隔間，客廳的沙發
    ，椅子、拉門、隔板有彈孔等情（參見原審卷136 頁背面、
    140、141 頁背面、160頁）、前述尚有彈孔痕跡椅子、拉門
    、沙發之現場照片，及該椅子、拉門、沙發等物所在位置，
    確在從走道一進入檳榔攤後方客廳旁等，有證人丙○○所繪
    現場圖足憑（參見原審卷150 頁）等一切情狀研判，丁○○
    因在走道處朝走道內方向開槍射擊，從而，位在從走道進入
    檳榔攤後方客廳旁處之沙發、椅子及拉門等處有彈孔痕跡，
    悉相符合。是以被告一再辯稱確係持扣案槍枝1支及子彈5顆
    射擊云云，與證人丙○○戊○○所證述內容、案發當時監視
    器所拍攝畫面、現場照片及現場遭槍擊後所留彈孔痕跡等，
    均不相符合，自難憑採。又證人丙○○、戊○○於偵審中已
    證述甚詳，並於原審交互詰問在卷，本院最後一次審理時，
    經合法傳喚，並未到庭，本院因認事證已極明確，無待伊等
    到庭證述必要。
  4.本院依被告選任辯護人聲請，將被告交出之槍枝，與被告另
    外交出之底火47個，進行擊發時，是否具有聲光效果乙節，
    函請內政部警政署刑事警察局鑑驗，經該局進行試射結果（
    試射5 顆），雖具「底火擊發聲響及拋殼效果」，此有該局
    94年10月25日函文可憑（參見本院卷78頁），惟此試射結果
    ，參以上開槍彈前揭之鑑驗報告，仍難據為被告上開所辯：
    該槍枝即係現場射擊槍枝云云之有利認定，併此敘明。
(五)被告另辯稱：為警所扣得制式子彈1 顆並非其所有，另扣得
    彈殼1顆、彈頭2顆，亦非其開槍射擊後所留在現場之物云云
    。經查：
  1.證人即承辦警員甲○○知悉上揭槍擊案後，輾轉查訪，之後
    ，前往前開檳榔攤調查，當時發現1顆子彈及1顆彈頭，子彈
    是在後來找到彈殼的同一個地方找到，彈頭則是在後門外面
    找到的，彈頭有扁掉，應該是穿透牆後，打到遮雨棚鋼筋後
    掉下來所致，後來，被害人員工又通知甲○○過去，到了現
    場，被害人員工指給證人甲○○看，證人甲○○將箱子翻開
    ，在走道旁一箱一箱飲料與走道旁牆壁間之夾縫中，又找出
    彈殼1顆，在電視旁邊發現彈頭1顆等情，業據證人甲○○於
    原審時證述綦詳（參見原審卷166至168頁），證人丙○○亦
    證述：我有看到警察在我店裡後門外面撿到彈頭，也有在前
    面走道那邊撿到子彈等語（參見原審卷143 頁），與丁○○
    於案發當時係站在走道朝走道盡頭處開槍射擊，所可能遺留
    彈頭及彈殼之地點互核相符，且有前述之現場照片在卷可憑
    ，其中1 顆彈頭確有扁掉之情形，亦有彈頭照片附卷可證（
    參見1156號卷81頁）。
  2.證人丙○○及戊○○於案發後，均基於多一事不如少一事，
    且擔心還會有事發生之心態而未報警，本案之所以被查獲，
    係因證人甲○○經朋友告知有槍擊案後輾轉調查而得知等情
    ，已如前述。證人丙○○於偵訊時尚且陳述：不要告丁○○
    等語明確（參見1156號卷59頁），苟若上開子彈、彈頭、彈
    殼等物，均非被告丁○○於案發當時在前述檳榔攤開槍射擊
    後所遺留，而係證人丙○○刻意誣陷，又豈有不在案發之後
    ，立即主動報警查緝，反而自始至終均秉持不欲對丁○○提
    出告訴之態度之理？且伊僅需提出相關子彈、彈頭或彈殼，
    來作為誣指被告丁○○之犯行即足，又何需刻意栽贓1 顆，
    業已扁掉之彈頭？再參以證人丙○○證稱：經營檳榔攤過程
    只有被開槍射擊過這1次，證人戊○○所證：91年9月22日案
    發後，檳榔攤就沒有再被砸店等語（參見原審卷164、160頁
    ），被告於原審供承：92年6月3日入伍，於行為時尚未當兵
    ，對於槍枝使用並不瞭解，故於射擊後方有再拉槍機動作，
    而造成原已上膛子彈，因此退出槍機，並遺留在現場等情（
    參見原審卷156 頁），於本院供承「（上訴要旨）子彈根本
    不是我的」、「制式子彈也不是我的」、「警察說撿到的子
    彈，應該不是我的」（參見本院卷37、38、68頁），從而，
    被告所辯稱：在現場所扣得制式子彈1 顆並非其所有，扣得
    彈殼1顆、彈頭2顆，亦非其開槍射擊後所留在現場之物云云
    ，即難遽信。
  3.證人丙○○另證述：案發後隔天在現場清理，當時並未發現
    彈殼或子彈等語（參見原審卷138 頁背面），然查，案發當
    日和被告丁○○共同前往上揭檳榔攤之其他不詳姓名年籍之
    成年男子等人，均持棍棒砸毀檳榔攤櫥窗玻璃等情，已為證
    人丙○○及戊○○證述明確，並為被告丁○○所不否認，且
    有現場照片8幀在卷足參（參見575號卷42至45頁），則就為
    能儘速恢復原貌以便繼續經營檳榔攤生意之證人丙○○立場
    觀之，伊當務之急係清理遭砸店後所留下碎玻璃，丙○○於
    原審時亦證述：當時被砸的玻璃就是店面及冰箱的玻璃，所
    以我也只清理這二部分等語（參見原審卷139 頁），而前開
    所述沙發、椅子或拉門上彈孔痕跡，相較沙發、椅子及拉門
    之體積而言，均非明顯，子彈及彈殼發現處又係在走道旁一
    箱一箱飲料與牆壁中間夾縫處，彈頭二顆則分別係在電視旁
    邊及後門外面所找到等情，亦如前述，足見子彈、彈殼及彈
    頭原本所在地點，均非肉眼一望即明顯可見之處，是以在丙○○於案發後隔天清理時，因認檳榔攤後面客廳並無任何物
    品受損因而未清理之情形下，迄至證人甲○○循線前往上述
    檳榔攤調查時，及該店員工清理時，始行發現前述子彈及彈
    頭等物，亦與常情無違。
  4.依上所述，查獲之彈殼1顆、彈頭2顆，經送請內政部警政署
    刑事警察局鑑定結果，經比對結果，送鑑彈頭2 顆，以比對
    顯微鏡比對結果，其彈頭來復線之特徵相吻合，認均係由同
    一槍枝所擊發等情，有該局92年5月7日刑鑑字第0920036376
    號鑑定通知書在卷可稽（參見1156號卷74至81頁）。本院為
    慎重起見，參酌被告選任辯護人之聲請，函請該局就「扣案
    彈殼是否與彈頭，由同一槍枝所擊發」、「扣案制式子彈，
    是否與該2顆彈頭或彈殼1顆，屬同一品牌」鑑驗惠覆，據該
    局覆稱：因涉案槍枝未送鑑，欠缺試射之彈頭、殼等比對標
    的，無法確認是否由同一槍枝所擊發。且扣案制式子彈1 顆
    ，其彈底標記為SPEER 9mm LUGER，認係由美國SPEER公司製
    造之子彈，至彈殼1顆，其彈底標記為R_P 9mm LUGER，認係
    由美國REMINGON ARMS 公司製造之子彈，應係不同公司製造
    之子彈等情，有該局函文可憑（參見本院卷79頁），足見扣
    案之制式子彈，與槍枝擊發所遺留之彈殼，應係不同廠牌，
    是被告辯稱該查獲制式子彈，並非其所遺留現場云云，尚堪
    採取，惟被告既係交出未具殺傷力之槍枝，拒不提出作案具
    殺傷力之槍枝，以致本院無從送請鑑驗，是依上述之各情，
    被告辯稱：彈頭2顆、彈殼1顆，非其使用槍枝所遺留之物，
    即難採信。
  5.證人甲○○於本院證述：伊有去現場拍照，因現場有被移動
    ，案發後一星期才去現場，伊在後門空屋靠柱那裡，撿到破
    碎彈頭，其他是丙○○拿給伊的，有將證物送驗，丙○○分
    二次將證物交給伊，第二次前往現場與第一次前往現場，約
    隔一星期云云（參見本院卷134、135頁），固與證人於原審
    所證內容有出入，但證人同時證稱：以原審所證較正確等語
    在卷，衡諸常情，本院95年5月18日審理時，距案發91年9月
    ，確已相隔近四年，且證物又係證人查獲一部分，檳榔攤之
    員工提供一部分，證人有上開出入證述，核與經驗法則無違
    ，是證人甲○○上開之證述，難據為被告丁○○上開辯稱之
    有利認定。又被告選任辯護人於本院聲請刑警至現場鑑驗彈
    孔，是否由槍枝射擊所造成乙節，因與本案上開認定，不生
    衝突，且現場已改變（參見本院卷56、68頁），核無必要。
  6.按，證據之證明力，由法院自由判斷，為刑事訴訟法第 155
    條第1項定有明文（92年2月6 日修正為：證據之證明力，由
    法院本於確信自由判斷，但不得違背經驗法則及論理法則）
    。次按，除法律另有規定外，實施刑事訴訟程序之公務員因
    違背法定程序取得之證據，其有無證據能力之認定，應審酌
    人權保障及公共利益之均衡維護，亦為修正後刑事訴訟法第
    158條之4所明定。茲查，被告選任辯護人雖主張扣案之證物
    ，未經警員依法搜證，鑑驗，應無證據能力云云，但依前述
    ，系爭彈頭2顆、彈殼1顆，應係現場查獲乙節，至為明確，
    警員雖未及時前往鑑驗現場，但亦非違法在被告住處、身上
    搜索、扣押取得，核與同法第133 條：可為證據或得沒收之
    物，得扣押之規定無違，則選任辯護人將違法搜索、扣押，
    與非經嚴格程序取得之證物，混為一談，已有未合。再者，
    證人甲○○已於原審及本院就偵辦過程證述甚詳，此審判中
    之證言，並無佐證可認係偽證，則警員就偵辦過程之證述，
    自有證據能力，應無疑義。縱認警員查獲上開證物，確違反
    法定程序，但依上開修正後158條之4規定意旨，本院仍堪認
    有證據能力，殆無爭議。又依丙○○於原審之證述，及被告
    交出之子彈數目為5顆（多於4顆以上），確與現場監視設備
    所拍有擊發4 槍之情況相符，被告於本院上開所供承以觀，
    堪認現場彈殼1顆、彈頭2顆，均係被告所持改造槍枝所擊發
    無訛，至查獲之制式子彈1 顆，因與擊發之彈殼不同廠牌，
    本院認該部分證物，不足為被告不利認定。綜上所述，證人
    甲○○於前述檳榔攤查獲之彈殼1顆、彈頭2顆，應確係被告
    丁○○於案發當時所持具有殺傷力之槍枝開槍射擊後所遺留
    ，應堪認定，被告丁○○此部分所辯，核係卸責之詞，不足
    採信。
(六)再查，被告乙○○確有於前揭時地，持扣案開山刀揮舞敲擊
    被害人丙○○所經營之檳榔攤玻璃等情，業據被告乙○○於
    原審時供承不諱（參見原審卷48頁），並經原審當庭勘驗案
    發當時監視器所拍攝畫面之光碟片內容屬實，製有勘驗筆錄
    一份在卷足稽（參見原審卷156 頁背面），復有翻拍照片14
    幀及現場照片18幀在卷足憑（參見575號卷12至19 頁、42至
    50頁。1156號卷30至34頁），並有開山刀一支扣案足資佐證
    。又該開山刀經送鑑定結果，並非屬槍砲彈藥刀械管制條例
    列管刀械乙節，有新竹縣警察局91年11月28日竹縣警保字第
    0910010140 號函一份附卷足憑（參見575號卷86頁）。再者
    ，被告丁○○於案發當時確持已裝填制式子彈可發射子彈具
    有殺傷力之槍枝，並開槍射擊四次等情，亦如前述，從而，
    公訴意旨所指被告乙○○於案發當時持非管制刀械之開山刀
    揮舞並毀損上揭檳榔攤櫥窗玻璃，被告丁○○持可發射子彈
    具有殺傷力之槍枝開槍一節，洵堪採認。又丁○○於偵查中
    供稱「（為何有人在那裡還開槍）我只是想嚇他們，沒想到
    有人最後才出來，我不曉得裡面有人」、被告乙○○亦供稱
    「（砸店之動機）只是想警告，不是要殺人‧‧‧所以才要
    警告」云云（參見1156 號50頁，575號卷63頁），足見被告
    二人，於當時開槍、持刀揮舞時具有恐嚇犯意，極為明確，
    檳榔攤內既有戊○○、丙○○二人在其內，自堪認伊等生命
    、身體受有危害，極為明灼，要堪認定，被告二人空口否認
    有恐嚇危害安全之犯行，核係卸責之詞，不足採信。從而，
    被告丁○○持有具殺傷力改造槍枝、具殺傷力之子彈之犯行
    ，被告丁○○乙○○二人共同恐嚇危害安全犯行，均極明確
    ，要堪認定，被告二人空口否認上開犯行，核係卸責之詞，
    均難採信，是被告上開犯行，洵堪認定，自應依法論科。
二、被告丁○○行為後，槍砲彈藥刀械管制條例業已修正，於94
    年1 月26日公布，同年月28日施行，有關未經許可，持有其
    他可發射子彈具有殺傷力之各式槍砲，係該當修正前槍砲彈
    藥刀械管制條例第11條第4 項之罪，法定刑為一年以上七年
    以下有期徒刑，併科新臺幣七百萬元以下罰金，修正後已改
    列於槍砲彈藥刀械管制條例第8條第4項，法定刑並修正為三
    年以上十年以下有期徒刑，併科七百萬元以下罰金，比較新
    舊法之結果，以行為時之舊法較輕，依刑法第2條第1項但書
    規定，應適用有利於被告之舊法，即94年1 月26日公布前槍
    砲彈藥刀械管制條例第11條第4 項處罰。核被告丁○○上開
    所為，係犯修正前槍砲彈藥刀械管制條例第11條第4 項未經
    許可持有可發射子彈具有殺傷力之槍枝罪、同條例第12條第
    4項之未經許可持有子彈罪、刑法第305條之罪。核被告乙○○所為，係犯刑法第305 條之罪。被告二人就所犯恐嚇罪，
    有犯意聯絡及行為分擔，應論以共同正犯。被告二人所犯恐
    嚇罪，被害人有二人，應依想像競合犯規定，從一重論處。
    被告丁○○所犯上開二罪間，有方法結果之牽連關係，應從
    一重之持有改造槍枝罪處斷。
三、起訴意旨認被告丁○○係持有不詳廠牌型號具有殺傷力制式
    手槍，而應構成修正前槍砲彈藥刀械管制條例第7條第4項之
    罪等語。然查，被告丁○○於前揭時地所持有已裝填子彈，
    復又開槍射擊之槍枝，並未於案發當時或之後，立即為警所
    扣得，且被告又一再堅詞否認其確有持制式手槍犯案等語。
    再者，被告於前揭時地開槍射擊後，遺留在案發現場即上揭
    「獨一無二」檳榔攤處，事後為警循線追查時，所扣得之彈
    殼及彈頭，業如前述，茲查，口徑9mm（9×19mm）制式子彈
    原設計即供口徑9mm（9×19mm）之制式槍枝使用（包含手槍
    、衝鋒槍等），故口徑9mm（9×19mm）之制式槍枝（包含手
    槍、衝鋒槍等）可供擊發口徑9mm（9×19mm）制式子彈，自
    無疑義；若土、改造之槍枝其彈室大小可供擊發口徑9mm （
    9×19mm）之制式子彈，且撞針撞擊力亦足以擊發口徑9mm（
    9×19mm） 制式子彈，則該類土、改造槍枝亦可供擊發口徑
    9mm（9×19mm）制式子彈使用等情，有內政部警政署刑事警
    察局93年3月22日刑鑑字第0930058588 號函一份足參（參見
    原審卷92頁），從而，亦難僅以被告開槍射擊後，遺留在現
    場者為已擊發口徑9mm之制式彈殼、已擊發口徑9mm制式銅包
    衣彈頭，即遽認被告係持有具殺傷力之制式槍枝犯案，應甚
    明確，茲公訴人嗣於原審具狀並陳稱變更起訴法條為修正前
    槍砲彈藥刀械管制條例第11條第4項之罪（參見原審卷131頁
    、196 頁背面），從而，被告所犯應為修正前槍砲彈藥彈藥
    刀械管制條例第11條第4 項之罪，要堪認定，法院自無須再
    變更起訴法條。又被告丁○○以一持有行為，同時持有可發
    射子彈具有殺傷力之槍枝及制式子彈，係以一行為觸犯修正
    前之槍砲彈藥刀械管制條例第11條第4項及同條例第12條第4
    項等二罪名，為想像競合犯，依刑法第55條之規定，應從一
    重之槍砲彈藥刀械管制條例第11條第4項之規定處斷。
四、再查，被告丁○○於原審時雖供述：那時很亂，我又怕萬一
    有人衝出來怎麼辦，又很緊張，之前「光頭」又說有很多人
    ，所以我想後面應該很多人在烤肉，我才會開槍等語（參見
    原審卷204 頁），惟此部分除被告丁○○主觀上猜想臆測因
    而為此部分自白內容外，並無其他積極證據足資認定被告丁○○於案發當時持可發射子彈具有殺傷力之槍枝開槍射擊時
    ，其所射擊方向即前述檳榔攤內走道盡頭處確有他人正在烤
    肉一節。而丙○○當時雖在前述檳榔攤後方客廳裡，然伊原
    本即在客廳內側沙發上休息睡覺，被告丁○○進入詢問伊綽
    號「三杯」之人在不在，答稱不在，被告丁○○即走出後，
    證人丙○○並未隨即跟出，仍留在原處，之後被告丁○○係
    朝檳榔攤內走道盡頭處開槍射擊等情，業據證人丙○○證述
    在卷，並有證人丙○○所繪製之現場圖一份附卷足參（參見
    原審卷143、144、150 頁），且經原審當庭勘驗案發當時監
    視器所拍攝畫面之光碟片內容屬實，已如前述，足見丁○○
    開槍射擊之方向亦非證人丙○○所在之處，從而，難認被告
    丁○○所為開槍射擊之行為，有何殺人之犯意及行為，附此
    敘明。
五、原審經審理結果，認被告丁○○未經許可持有改造槍枝罪證
    明確，予以論科（就恐嚇危害安全部分，不另為無罪諭知）
    ，並認被告乙○○應為無罪之諭知，固非無見，但查，依上
    所述，被告二人應有共同恐嚇犯行，則原審上開認定，即有
    違誤。又原審就被告丁○○持有槍彈射擊所留之彈頭、彈殼
    ，以及事後查獲子彈，是否具有證據能力，並未詳加調查論
    述，以致均認係現場查獲起出，依前所述，顯有違誤。被告
    丁○○提起上訴，否認持有之槍彈係具有殺傷力云云，核非
    可取，檢察官以被告丁○○另犯有恐嚇罪，被告黃英助犯有
    恐嚇罪，指摘原判決不當，非無理由，原判決亦有上開可議
    ，即屬無可維持，應由本院撤銷改判。爰審酌被告丁○○持
    有可發射子彈具有殺傷力之槍枝子彈，在前揭檳榔攤內有戊○○在，檳榔攤後方客廳內側有證人丙○○在之情形下，朝
    檳榔攤中走道後方盡頭處開四槍，所生危害至大，犯後交出
    並非其於案發當時所持且不具殺傷力槍枝予警方，圖以脫罪
    ，偵審中一再狡辯，否認犯罪，惟之前無刑事犯罪記錄，被
    告黃英助之素行尚好，夥同多人前往檳榔攤逞兇鬥狠，所生
    危害非微、犯後未坦承犯行等一切情狀，就被告丁○○部分
    ，量處如主文第二項所示之刑，並就併科罰金部分諭知易服
    勞役之折算標準，就被告乙○○部分，量處如主文第四項所
    示之刑，並諭知易科罰金折算標準，以資懲儆。被告丁○○
    所持不明廠牌型號可發射子彈具有殺傷力槍枝一支，為違禁
    物，亦係供犯罪所用之物，雖未扣案，然並無證據證明業已
    滅失，爰依刑法第38條第1項第1款規定宣告沒收，惟乙○○
    就該槍枝之持有，並無認識，無從於乙○○部分宣告沒收。
    被告乙○○所持開山刀一把，係被告所有，供被告二人共同
    恐嚇罪所用，應依刑法第38條第1項第2款，於被告二人部分
    ，均宣告沒收。又扣案制式子彈一顆，雖為違禁物，難認係
    被告丁○○持有，無從宣告沒收，至丁○○交予警方扣案之
    改造手槍一支（含彈匣，槍枝管制編號0000000000號），及
    子彈五顆部分，均不具殺傷力，且非供被告丁○○犯罪所用
    、所得或預備之物，已如前述，爰不予宣告沒收之。扣案彈
    殼一顆、彈頭二顆，已遭擊發，並無殺傷力，非屬違禁物，
    亦不予宣告沒收之。
據上論斷，應依刑事訴訟法第369條第1項前段、第364條、第299
條第1項前段，修正前槍砲彈藥刀械管制條例第11條第4項、第12
條第4項，刑法第28條、第305條、第11條前段、第55條、第41條
第1項前段、第42條第2項、第2條第1項但書、第38條第1項第1款
、第2款，罰金罰鍰提高標準條例第1條前段、第2 條，現行法規
所定貨幣單位折算新臺幣條例第2條，判決如主文。
本案經檢察官許仲瑩到庭執行職務
中    華    民    國    95    年    6     月    8     日
                  刑事第六庭  審判長法  官  林  堭  儀
                                    法  官  莊  謙  崇
                                    法  官  蔡  聰  明
以上正本證明與原本無異。
被告丁○○部分，被告及檢察官如不服本判決，應於收受送達後
十日內向本院提出上訴書狀，其未敘述上訴之理由者並得於提起
上訴後十日內向本院補提理由書（均須按他造當事人之人數附繕
本）。
被告乙○○部分，被告及檢察官均不得上訴。
                                    書記官  郭  台  發
中    華    民    國    95    年    6     月    8     日
附錄：本案論罪科刑法條全文
修正前槍砲彈藥刀械管制條例第11條：
未經許可，製造、販賣或運輸第四條第一項第一款所稱其他可發
射金屬或子彈具有殺傷力之各式槍砲者，處五年以上有期徒刑，
併科新臺幣一千萬元以下罰金。
未經許可，轉讓、出租或出借前項所列槍砲者，處三年以上十年
以下有期徒刑，併科新臺幣七百萬元以下罰金。
意圖供自己或他人犯罪之用，而犯前二項之罪者，處無期徒刑或
七年以上有期徒刑，併科新臺幣一千萬元以下罰金。
未經許可，持有、寄藏或意圖販賣而陳列第一項所列槍砲者，處
一年以上七年以下有期徒刑，併科新臺幣七百萬元以下罰金。
第一項至第三項之未遂犯罰之。
刑法第305條：
以加害生命、身體、自由、名譽、財產之事，恐嚇他人致生危害
於安全者，處2年以下有期徒刑、拘役或300元以下罰金。


司法院資訊處製作；財團法人民間司法改革基金會備份。
